臺灣桃園地方法院刑事判決　　　　　　　　　　　　　九十一年度易字第二七四號
　　公　訴　人　臺灣桃園地方法院檢察署檢察官
　　被　　　告　丙○○原名曾.
右列被告因侵占案件，經檢察官提起公訴（八十九年度偵字第一二三四六號），本院
判決如左：
    主  文
丙○○連續意圖為自己不法之所有，而侵占對於業務上所持有之物，累犯，處有期徒
刑柒月。
    事  實
一、丙○○曾於民國八十二年間因業務過失傷害案件，經台東地方法院於八十四年三
    月十三日判處有期徒刑三月，嗣因上訴於八十五年三月二十二日經台灣高等法院
    花蓮分院於八十五年三月二十二日上訴駁回判決確定，於八十十五年五月八日易
    科罰金執行完畢，猶不知悛悔，於八十八年十二月間起至八十九年三月初止任職
    台南縣仁德鄉○○路八九三號「永信交通企業有限公司」（以下簡稱永信公司）
    擔任司機職務，平日負責為永信公司之客戶載送貨物至指定地點並收取運費以繳
    回永信公司，竟自八十九年一月間起至同年二月間止，基於意圖為自己不法所有
    之概括犯意，向廣吉食品股份有限公司（下稱廣吉公司）收取運費新台幣（下同
    ）七萬八千四百零四元（一月份運費）、一萬零七百十元（二月份運費），向友
    情食品股份有限公司（下稱友情公司）收取三萬二千五百五十元（二月份運費）
    ，共計十二萬一千六百六十四元後，均未繳回公司，連續將之侵占入己。嗣於八
    十九年三月間曾鈞星離職後，永信公司之負責人林陳美桑查對帳目始查獲上情。
二、案經永信公司訴請台灣桃園地方法院檢察署檢察官偵查起訴。
    理  由
一、訊據被告丙○○固坦承未將右揭收取共計十二萬一千六百六十四元之運費繳回公
    司，惟矢口否認有何業務侵占之犯行，辯稱：伊是永信公之司機，開永信公司所
    有之車輛載貨，伊個人工作項目並不包括收運費，伊是用伊個人名義向廣吉、友
    情公司收運費，伊任職時曾與永信公司約定，如果是伊自己接洽之客戶就自己收
    運費，並就運費與永信公司五五對分，如果是永信公司之客戶運費是由永信公司
    自己派人去收，運費亦是五五對分，因永信公司尚積欠伊約十萬元之薪水，伊就
    沒有把剩餘之運費還給永信公司，且廣吉、友情公司係伊自己之客戶，並非永信
    之客戶，伊並無侵占云云。經查，右揭事實業據告訴人永信公司之代表人林陳美
    桑指訴：永信公司雖支付被告薪水到八十九年一月，二月份之薪水尚未付，惟二
    月份之薪水須看他二月載貨之數量來計算，而他三月一日就離職，並把二月之運
    費領走，根本無從結算，且他二月份已先借支了三萬八千八百九十元等語綦詳，
    被告未把友情、廣吉公司之運費繳回公司以利薪水之結算，逕行收取該運費後即
    離職，顯然確有侵占該運費之意圖甚明，並據証人即永信公司之經理林金明到庭
    証稱：被告丙○○是伊所聘僱的，當時約定不管是永信公司之客戶或是他找來的
    客戶，運費先扣一成，以支付牌照稅、燃料稅、保險費、會計小姐部分負擔後，
    再分成三份，一份是油錢、過路費，一份是公司賺取，一份是被告薪水，如果用
    五五分帳，伊生意會做不下去，因車子是公司買的，被告開伊公司之車輛，怎麼
    可能還要求所得利潤要對半分，被告之工作有包含收取運費，因一般公司之客戶
    並不認識伊，只認識公司之司機，所以一般運費客戶都是直接交給司機等語屬實
    ，核與告訴人所呈卷附之薪資算法表（見偵查卷第二十七頁）一紙所載之算法相
    符，再據証人即友情公司之股東甲○○到庭証述：被告有至伊公司招生意載貨，
    是他個人來載貨，但伊來領貨款時，係開立永信公司之發票，而載貨之貨款都是
    直接支付給被告，伊以為他是靠行永信公司，因被告前手之司機也是開永信公司
    之發票等語、証人即廣吉公司經理乙○○証稱：是被告自己來伊公司接洽載貨業
    務，伊貨款也是交給被告，伊不知道他拿那一家公司之發票，但向伊公司請款一
    定要發票等語，足認被告確有負責收取貨款之業務，此外復有永信公司所開具之
    統一發票、廣吉公司轉帳傳票、友情公司貨款收到簽覆回單各一紙在卷足憑，是
    以被告之前開辯詞，僅係畏罪卸責之詞，諉無可採。本件事証明確，被告犯行洵
    堪認定，應予依法論科。
二、被告於永信公司擔任司機，負責運送貨物及收取貨款，係以收取貨款為其業務之
    人，其將業務上所收之貨款侵占入己，核其所為，係犯刑法第三百三十六條第二
    項之業侵占罪。公訴人認收取貨款並非被告之業務而以刑法第三百三十九條第一
    項詐欺取財罪起訴，起訴法條容有未洽，應予變更。被告先後多次犯行，時間緊
    接，犯罪構成要件相同，顯係基於概括犯意反覆為之，為連續犯，應論以一罪，
    並加重其刑。被告曾於八十二年間因業務過失傷害案件，經台東地方法院於八十
    四年三月十三日判處有期徒刑三月，嗣因上訴於八十五年三月二十二日經台灣高
    等法院花蓮分院於八十五年三月二十二日上訴駁回判決確定，於八十十五年五月
    八日易科罰金執行完畢，此有台灣高等法院被告全國前案紀錄表、台灣桃園地方
    法院檢察署刑案資料查註紀錄表各一紙附卷可考，被告於前案執行完畢後五年內
    再犯有期徒以上刑之本罪，為累犯，應遞加重其刑。爰審酌被告犯罪之動機、目
    的、侵占之數額及犯罪已償還貨款予告訴人，有和解書一紙在卷可參，已取得告
    訴人之諒解等一切情狀，量處如主文所示之刑，以資懲儆。
據上論斷，應依刑事訴訟法第二百九十九條第一項前段、第三百條，刑法第五十六條
、第三百三十六條第二項、第四十七條，罰金罰鍰提高標準條例第一條前段，判決如
主文。
本案經檢察官黃錦秋到庭執行職務。
中      華      民      國    九十一    年      十      月    二十二    日
                              臺灣桃園地方法院刑事第二庭
                                  法  官    林  恆  吉
右正本證明與原本無異。
如不服本判決，應於判決送達後十日內向本院提出上訴狀( 應附繕本 )，上訴於臺灣
高等法院。
                                  書記官    邱  仲  騏
中      華      民      國    九十一    年      十      月    二十八    日
